最高法院刑事判決　　　　　　　　　　　　　　　八十八年度台上字第四六五七號
　　上　訴　人　甲○○
右上訴人因偽造有價證券等罪案件，不服台灣高等法院台中分院中華民國八十八年五
月六日第二審判決（八十八年度上訴字第一二八號，起訴案號：台灣台中地方法院檢
察署八十五年度偵字第七八三八、九二一○、一一五五九、一五三九三號），提起上
訴，本院判決如左：
    主  文
原判決關於偽造有價證券部分撤銷，發回台灣高等法院台中分院。
其他上訴駁回。
    理  由
本件未聲明為一部上訴，依刑事訴訟法第三百四十八條第一項規定視為全部上訴，先
予敘明。
一、發回部分（即偽造有價證券部分）：
本件原判決認定上訴人甲○○意圖為自己不法之所有，於民國八十五年一月中旬，在
台中縣大安鄉○○村○○路一六六巷二六號林旗參住處，竊取置放於林旗參衣櫥抽屜
內之不知為何人持有之空白支票三張（詳如原判決附表所示，該支票係永久機械股份
有限公司於八十四年十月十日，在台中縣大安鄉龜殼村龜殼莊七九號公司所在地失竊
之物），得手後，復意圖供行使之用，於八十五年一月中旬間，分別在不詳地點，先
將如原判決附表編號二所示之空白支票，偽填發票人「永久機械股份有限公司」、金
額「一萬元」及發票日「八十五年二月十八日」，並於發票人處及支票背面蓋用不知
情之「陳和雄」（即甲○○之父親）之印章，完成發票行為後，交予黃筆烈收受用以
抵付欠債；又將原已蓋妥發票人印章之如原判決附表編號一所示之支票上，偽填金額
「六萬一千元」及發票日「八十五年二月二十八日」，完成發票行為後，交予李志庭
收受以抵充欠款；再將如原判決附表編號三所示之空白支票，偽填發票人「永久機械
股份有限公司」、金額「二萬元」、發票日「八十五年三月十五日」，並於發票人處
蓋用不知情之「陳和雄」之印章，完成發票行為後，交予柯昭嘉委託調借現金等情。
因而維持第一審關於論處上訴人意圖供行使之用，而偽造有價證券（累犯）罪刑部分
之判決，駁回上訴人在第二審關於此部分之上訴，固非無見。
惟查：(一)、行使偽造有價證券，以取得票面價值之對價，固不另論詐欺罪，但如以偽
造之有價證券供作擔保或作為新債清償而借款，則其借款之行為，為行使有價證券以
外之另一行為，其間有方法結果關係，應論以詐欺罪之牽連犯。原判決認定上訴人行
使如原判決附表編號三所示偽造之二萬元支票，委託柯昭嘉調借現金，但對於該借款
之行為是否另牽連犯詐欺罪，未予釐清敘明，自有可議。(二)、有罪判決書所記載之犯
罪事實，為論罪科刑適用法律之基礎，故凡與適用法令有關之重要事項，必須詳加認
定，明確記載，然後於理由內敘明認定犯罪事實所憑之證據及認定之理由，始足為適
用法令之依據。若事實未有此記載，而理由加以說明，為理由失其依據。如事實有此
記載，理由未予說明，則為理由不備，按諸刑事訴訟法第三百七十九條第十四款規定
，其判決當然為違背法令。原判決事實欄認定記載上訴人在如原判決附表編號二所示
之空白支票，偽填發票人「永久機械股份有限公司」、金額「一萬元」及發票日「八
十五年二月十八日」，並於發票人處及支票背面盜蓋不知情之其父「陳和雄」印章，
完成發票行為後行使等情，對於上訴人盜蓋「陳和雄」印章於上開支票之背面，其用
意如何？有無偽造背書之情事？未予究明論述，難謂無調查未盡及判決理由不備之違
法。(三)、審理事實之法院，本乎發見實質的真實之本旨，對於案內一切與罪名之成否
、論罪科刑有關之證據，除認為不必要者外，均應詳為調查，然後基於調查所得之心
證以為判斷事實之基礎，故證據雖已調查，若尚有其他必要部分並未調查，即與證據
未經調查無異，如遽行判決，仍難謂無刑事訴訟法第三百七十九條第十款所稱應於審
判期日調查之證據，而未予調查之違法。卷附如原判決附表編號一所示之偽造支票影
本（見台灣台中地方法院檢察署八十五年度偵字第七八三八號偵查卷第十頁）顯示，
該支票之帳戶登記負責人為李金春，而偽造支票發票人欄則蓋有永久機械工業股份有
限公司、李金賢之印文。證人李金賢證稱：該支票上其名義之私章及永久機械工業股
份有限公司之公司章非伊及公司之印章。證人李金賢、李金春又證稱：永久機械工業
股份有限公司於八十四年十月十日失竊空白支票六十八張等語（見台灣台中地方法院
檢察署八十五年度偵字第七八三八號偵查卷第十八頁）。如果無訛，則該支票上發票
人欄是否原已蓋有永久機械工業股份有限公司、李金賢真正之印文？即非無疑，原審
對於該印文是否被偽造未予調查釐清，遽認係該紙空白支票上原已蓋妥之印文，尚嫌
速斷，其審理猶有未盡。上訴意旨指摘原判決關於此部分不當，尚非全無理由，應認
有撤銷發回更審之原因。
二、駁回部分（即贓物部分）：
按刑事訴訟法第三百七十六條所列各罪之案件，經第二審判決者，不得上訴於第三審
法院，法有明文。本件上訴人即被告甲○○被訴收受贓物部分，原審係依刑法第三百
四十九條第一項論處收受贓物罪刑，至故買贓物部分原審以查無積極證據足以證明上
訴人有犯刑法第三百四十九條第二項故買贓物之犯行，因而判決維持第一審關於諭知
上訴人故買贓物無罪部分之判決，駁回檢察官在第二審關於該部分之上訴，而上開二
罪分屬刑事訴訟法第三百七十六條第一款、第七款之案件，既經第二審判決，自不得
上訴於第三審法院，上訴人竟復提起上訴，顯為法所不許，應予駁回。
據上論結，應依刑事訴訟法第三百九十五條前段、第三百九十七條、第四百零一條，
判決如主文。
中      華      民      國    八十八    年      八      月    二十六    日
                              最高法院刑事第五庭
                                  審判長法官  丁  錦  清
                                        法官  賴  忠  星
                                        法官  林  茂  雄
                                        法官  王  居  財
                                        法官  黃  一  鑫
      右正本證明與原本無異
                                              書  記  官
中      華      民      國    八十八    年      九      月      二      日
